臺灣板橋地方法院交通事件裁定　　　　　　　　　九十一年度交聲字第一六五八號
　　原處分機關　交通部公路總局臺北區監理所
　　異　議　人
　　即受處分人　甲○○　男　三.
右列異議人因違反道路交通管理處罰條例案件，對於交通部公路局臺北區監理所於民
國九十一年十月七日所為之處分（原處分案號：北監五字第裁四０－ＡＧＩ二○○三
六五號），聲明異議，本院裁定如左：
    主  文
原處分撤銷。
甲○○不罰。
    理  由
一、按汽車駕駛人迴車時，未依規定暫停，顯示左轉燈光，或不注意來往車輛、行人
    ，仍擅自迴轉者，處二百元以上六百元以下罰鍰，道路交通管理處罰條例第四十
    九條第五款定有明文。
二、原處分意旨以受處分人即異議人甲○○於民國九十一年八月一日上午八時二十分
    許，駕駛Ｘ八─二三三二號自用小客車，在臺北市○○路五十三號前迴車時，未
    注意來往車輛擅自迴轉，致與乙○○所騎乘之ＤＳＡ─九七五號機車發生擦撞，
    案經臺北市政府內湖分局據報前往處理後舉發，有舉發違反道路交通管理事件通
    知單、道路交通事故調查報告表、交通事故談話紀錄表各一紙在卷可考，爰依道
    路交通管理處罰條例第四十九條第五款規定裁處二百元（折合新臺幣六百元），
    並依同條例第六十三條第一項規定記違規點數一點。異議人則辯稱：本件伊在內
    側車道迴轉有依規定打方向燈，係證人乙○○違規行駛內側車道，由後撞擊其小
    客車左後車門，伊並無違規等語。
三、經查，本院經傳喚肇事之證人乙○○已到庭指稱「當時我係行駛內側車道，是因
    為異議人行駛內側車道，旁邊也有另一輛車與異議人車輛並行，我本來騎在兩線
    車道分向線中間，因為右線道那台車有打右方向燈，好像要靠右邊暫停，所以我
    才偏到內側車道行駛，我的右手肘撞到異議人小客車左後車門，當時異議人車輛
    行駛在內線，我本來跟在他後面行駛，他要迴轉沒有打方向燈並且減速下來，所
    以我才想要從左邊超越他的車，所以右手肘才會碰到他的左後車門。」等語（見
    本院九十一年十一月二十五日訊問筆錄），而系爭路段內側車道係劃設有禁行機
    車標誌之事實，有異議人所提出之現場照片在卷可憑，並為證人乙○○所不爭，
    則本件異議人小客車既係在內側車道欲行迴轉，證人乙○○騎乘機車原係行駛於
    外側車道，見外側車道前方另一小客車欲行右靠路邊而減速，乙○○機車即違規
    左偏行駛內側車道，並行駛於異議人小客車後方，復見正在內側車道之異議人小
    客車減速欲行迴轉，竟仍欲再自異議人左側超車，致撞擊異議人小客車左後車門
    ，是依上開情節，顯係證人乙○○先違規行駛禁行機車之內側車道，復見前方行
    駛於內側車道之異議人小客車減速欲行迴轉，竟不依序行車，於內側車道已不容
    二車併行之情況下，竟仍強行超車，終因已無行車空間致證人乙○○機車撞擊異
    議人小客車左後車門，則本件車禍肇事原因顯係因在後方行駛之證人乙○○機車
    違規行駛內側車道並超車不當所致，異議人既原本即在內側車道上行駛並減速後
    開始迴轉，對此證人乙○○機車自其左後方違規超車行為，依一般正常謹慎之駕
    駛人注意義務以觀，自難謂有何防範注意之可能性，亦難指異議人有何未注意來
    往車輛即擅自迴轉之情形。至證人乙○○雖指訴異議人欲迴轉時，並未顯示左轉
    燈光云云，惟此已為異議人所否認，並稱當時伊確有顯示左轉燈光等情，而證人
    乙○○於本件車禍既屬對立之肇事利害關係人，又查無其他積極證據足以證明異
    議人當時有未顯示左轉燈光情形，自難徒憑證人乙○○之唯一指訴，即謂異議人
    未依規定顯示左轉燈光。從而，本件車禍原因既不能證明異議人於迴轉時有何未
    注意來往車輛即擅自迴轉之違規行為，原處分機關竟援引上開規定據以處罰，於
    法即屬不當，自應由本院予以撤銷並依法為不罰之諭知。
四、據上論斷，應依道路交通案件處理辦法第二十條，裁定如主文。
中      華      民      國      九十一      年    十二    月    三十    日
                              臺灣板橋地方法院交通法庭
                                      法  官  朱 耀 平
右正本證明與原本無異
如不服本裁定應於送達後五日內向本院提出抗告狀
                                      書記官  黃 炎 煌
中      華      民      國      九十一      年    十二    月   三十一   日
